【裁判字號】    90,易,3100
【裁判日期】    900924
【裁判案由】    妨害公務
【裁判全文】
臺灣高雄地方法院刑事判決                          九十年度易字第三一號
    公  訴  人  臺灣高雄地方法院檢察署檢察官
    被      告  乙○○
右列被告因妨害公務案件，經檢察官聲請簡易判決處刑（九十年度偵字第一六二號）
，本院高雄簡易庭認不應依簡易判決處刑，移送本院刑事庭，本院爰依通常程序審理
，判決如左：
    主  文
乙○○對於公務員依法執行職務時，施強暴，累犯，處拘役肆拾日，如易科罰金，以
佰元折算壹日；又於公務員依法執行職務時，當場侮辱，累犯，處拘役拾日，如
易科罰金，以佰元折算壹日；應執行拘役伍拾日，如易科罰金，以佰元折算壹日
。
    事  實
一、乙○○於民國八十三年間，因竊盜罪，經法院判處有期徒刑五月確定，復於八十
    四年間，因過失傷害罪，經法院判處有期徒刑二月確定，於八十四年十月二十日
    入監執行，嗣經臺灣桃園地方法院合併定其應執行刑有期徒刑六月確定，而於八
    十五年四月二十四日裁定後刑期期滿釋放，執行完畢。仍不知悔改，於八十九年
    十二月二十日凌晨四時二十分許，因前往高雄市○○區○○街三八巷十三號之「
    騎士ＰＵＢ」飲酒消費未付帳，疑涉詐欺罪嫌（此部分嗣經和解，檢察官另為不
    起訴處分在案），經該店店員報案後，由高雄市政府警察局苓雅分局凱旋路派出
    所之外勤警員前往處理，並將拒不付款之乙○○帶回凱旋路派出所準備進行警訊
    筆錄之製作等程序。詎料乙○○到達凱旋路派出所後，隨即藉酒意大聲咆哮，並
    於警員甲○○準備製作警訊筆錄依法執行職務，而以手銬銬住乙○○一隻手時，
    乙○○遂用另一隻手將桌上茶杯、茶具等物砸向甲○○（未成傷），並用雙腳將
    茶几踢倒，致使茶具、十多個小茶杯均破損（因均係私人物品，毀損部分未據告
    訴），而對於依法執行職務之公務員施以強暴。復另行起意以台語出言向甲○○
    辱罵稱：「幹你娘！」「我爛鳥比你警員大！」等語，當場侮辱公務員。
二、案經高雄市政府警察局苓雅分局移送臺灣高雄地方法院檢察署檢察官聲請簡易判
    決處刑。
    理  由
一、訊據被告乙○○矢口否認有右揭犯行，辯稱：我當時喝醉了，警察又打我，我反
    抗所以才會將茶具、茶杯打翻，有無拿茶杯丟警員我不記得了，至於罵三字經是
因為反抗時才罵出來的云云。惟查：被告於警訊時已供認有對詢問之員警辱罵髒
    話及拿茶杯扔向正在查詢電腦之警員等情（詳見警卷），復據證人即警員甲○○
    於偵審中到庭結稱：「我值班，外勤警員帶他回來，他醉醺醺，我先用手銬把他
    一手銬住，他用另一手砸桌，用腳把茶几踢翻，並罵『幹你娘』『我爛鳥比你警
    員大』，且拿茶杯丟我，打到我後掉落破掉，．．．」（見偵卷第十五頁反面）
    「我當時值班，警員將被告帶回來時，他已喝酒，進入後，對著我罵三字經，拿
    茶杯丟我，因為他入所後大聲咆哮，我叫他小聲點，他就以三字經罵我，我在打
    電腦資料時，他拿茶杯從後面丟我。」「他當時雖有喝酒，但意識還算清楚，我
    問他問題他也知道回答，所以並非喝醉了不醒人事，我們沒有打他，只是用手銬
    銬他。」等語（見本院九十年九月十日審判筆錄），並有現場砸毀茶具照片一張
    附於警卷可佐，被告對其於公務員依法執行職務時，當場侮辱一節亦不否認，雖
    於偵查中辯稱：我酒醉不知（見偵卷第七頁反面），或有罵，我忘了罵什麼（見
    偵卷第二十頁反面），惟於審理中則改稱：是因為反抗時才罵的云云，足見其辯
    詞反覆，不可憑信。另其亦不爭執可能有拿茶杯丟砸證人甲○○等情，然辯稱係
    因遭警察毆打，所為之反抗行為等語。惟為證人甲○○所否認，被告又無法指明
    遭何人毆打或提出積極證據為佐，參酌其隨案移送高雄地方法院檢察署時所拍攝
    之彩色半身照片（附於偵查卷第十一頁），並無任何外傷或瘀腫痕跡，自難採信
    其所辯為真實。被告既於警訊供承有對執行勤務之警員當場辱罵及拿茶杯丟砸警
    員施暴，核與證人即警員甲○○證述之情節大致相符，自堪認被告確有妨害公務
    執行及侮辱公務員之行為，所辯各語無非飾卸之詞，不足採信，事證明確，被告
    犯行洵堪認定。
二、被告明知警員甲○○對其製作警訊筆錄，係依法執行職務之公務員，竟拿茶杯丟
    砸甲○○施以強暴，並當場對於甲○○以穢語辱罵，核其所為，係犯刑法第一百
    三十五條第一項之妨害公務執行罪、第一百四十條第一項之侮辱公務員罪。被告
    所犯上開二罪，犯意各別，行為互異，應分論併罰。公訴人於犯罪事實欄雖敘述
    被告對於依法執行職務之公務員施以強暴脅迫等語，惟並未指明具體之脅迫行為
    ，本院復查無被告有何脅迫公務員之行為，此部分公訴人所指，顯有誤會，應予
    敘明。又公訴人雖認被告所犯上開二罪，有方法結果之牽連關係，惟因被告係以
    茶杯丟砸依法執行職務之警員甲○○後，再當場對於甲○○施以穢語辱罵，顯於
    妨害公務執行罪後，另行起意所為之侮辱公務員犯行，上開二罪難認有何方法結
    果之牽連關係，公訴人所認，尚有未洽，併此敘明。另被告於八十三年間，因竊
    盜罪，經法院判處有期徒刑五月確定，復於八十四年間，因過失傷害罪，經法院
    判處有期徒刑二月確定，於八十四年十月二十日入監執行，嗣經臺灣桃園地方法
    院合併定其應執行刑有期徒刑六月確定，而於八十五年四月二十四日裁定後刑期
    期滿釋放，執行完畢之事實，已據被告供明在卷，並有臺灣高雄地方法院檢察署
    刑案資料查註紀錄表、本院被告院內索引卡紀錄表及臺灣高等法院被告全國前案
    紀錄表各一紙在卷可憑，其於有期徒刑執行完畢後五年以內再犯有期徒刑以上之
    本罪，為累犯，應依刑法第四十七條規定加重其刑。爰審酌被告於警員依法執行
    職務時，竟以暴力方式，妨害警員公務之執行，復以穢語辱罵警員，公然詆譭，
    對於吾國正朝向民主法治國家之努力，有不良的示範作用，且犯後不知悔悟，態
    度不佳等一切情狀，爰分別量處如主文所示之刑，並定其應執行刑，及諭知易科
    罰金之折算標準。又被告行為後，刑法第四十一條業經立法院於九十年一月四日
    修正為第四十一條第一項：「犯最重本刑為五年以下有期徒刑之刑之罪，而受六
    個月以下有期徒刑或拘役之宣告，因身體、教育、職業、家庭之關係或其他正當
    事由，執行顯有困難者，得以一元以上三元以下折算一日，易科罰金。但確因不
    執行所宣告之刑，難收矯正之效，或難以維持法秩序者，不在此限。」，並經總
    統於九十年一月十日公布施行，而易服勞役及期間、數罪併罰之定執行刑、緩刑
    及易以訓誡、易科罰金各事項，均應依新法【最高法院二十四年七月民刑庭總會
    決議（二）意旨參照】，本件被告行為後法律既有變更，雖其所犯之罪原在得易
    科罰金之適用範圍，仍應依刑法第二條第一項前段之規定，併諭知如易科罰金之
    折算標準，以資懲儆。
三、據上論斷，應依刑事訴訟法第四百五十二條、第二百九十九條第一項前段、刑法
    第二條第一項前段、第一百三十五條第一項、第一百四十條第一項、第四十七條
    、第五十一條第六款、修正後第四十一條第一項、罰金罰鍰提高標準條例第一條
    前段、第二條，判決如主文。
本案經檢察官楊婉莉到庭執行職務。
中      華      民      國    九十    年      九      月    二十四    日
                                  臺灣高雄地方法院刑事第七庭
                                      法  官    裕  斗
右正本證明與原本無異。
如不服本判決，應於判決送達後十日內，向本院提出上訴狀。
                                      書記官  龔      能
中      華      民      國    九十      年      九      月    二十四    日
附錄本判決論罪科刑法條全文：
刑法第一百三十五條第一項：
對於公務員依法執行職務時，施強暴脅迫者，處三年以下有期徒刑、拘役或三百元以
下罰金。
刑法第一百四十條第一項：
於公務員依法執行職務時，當場侮辱，或對於其依法執行然侮辱者，處六月以下有期
徒刑、拘役或一百元以下罰金。


司法院資訊處製作；財團法人民間司法改革基金會備份。
